【裁判字號】    90,上訴,259
【裁判日期】    900330
【裁判案由】    殺人未遂等
【裁判全文】
臺灣高等法院臺南分院刑事判決          九十年度上訴字第二五九號        潛
      上  訴  人
      即  被  告  甲  ○  ○
      指定辯護人  本院 法 官  丙  ○  ○
右列上訴人因殺人未遂案件，不服臺灣臺南地方法院八十九年度訴字第九七六號中華
民國九十年一月八日第一審判決（起訴案號：臺灣臺南地方法院檢察署八十九年度營
偵字第九一一號），提起上訴，本院判決如左：
      主      文
原判決撤銷。
甲○○殺人未遂，累犯，處有期徒刑捌年。又連續以加害生命、財產之事，恐嚇他人
致生危害於安全，累犯，處有期徒刑陸月。應執行有期徒刑捌年月。
      事      實
一、甲○○（原名洪典揚）曾犯麻醉藥品管理條例、竊盜等前科，其中於民國（下同
    ）八十七年間所犯竊盜案件，經臺灣臺南地方法院判處有期徒刑二年九月確定，
    於八十八年七月二十七日執行完畢，仍不知悔改，因其女友任麗鳳之父母反對二
    人交往，竟基於概括之犯意，先於八十九年四月二十六日下午七時三十分許，打
    電話給乙○○，以加害其財產之事恐嚇稱：「要放火燒毀其兒子任德中所有之自
    小客車」等語，使乙○○心生恐懼。繼基於燒毀現供乙○○和其家人使用之住宅
    及焚斃乙○○和其家人之殺人犯意，於同年四月二十七日凌晨二時三十分許，駕
    車至台南縣新營市○○路○段二七一巷二號乙○○之住處，以自屋外對一樓客廳
    擊發信號彈二顆之方式縱火，嗣火勢將一樓客廳窗簾、酒櫃及小臥室燒毀，幸乙
    ○○一家五口均睡在二樓，發現起火後自二樓陽台順利逃生，並報警即時將火勢
    撲滅，始未釀成巨災。甲○○於同日上午八時許復至前揭乙○○之住處，以加害
    其生命之事向乙○○恫稱：「火是渠放的，沒有把你們燒死，真不甘心，還要讓
    你們全家精神錯亂」等語，致生危害於乙○○及其家人的安全。
二、案經洪錦鳳訴由台南縣警察局新營分局報告臺灣臺南地方法院檢察署檢察官偵查
    起訴。
      理      由
一、訊據上訴人即被告甲○○矢口否認有放火、殺人、恐嚇犯行，辯稱：伊無放火，
    伊是有在他家巷口試射信號彈，信號彈亦不是朝客廳內射擊云云。
二、經查：
(一)前揭事實，業據告訴人乙○○於警訊、原審及本院審理中指訴綦詳，被告亦不否
    認曾打電話至告訴人家，及對告訴人家試射信號彈等事，復有內政部警政署刑事
    警察局八十九年六月二十二日刑偵五字第七九○三三號鑑驗通知書、火災現場勘
    查紀錄及原因判斷、及火災現場照片六張附卷可稽。
(二)告訴人火災現場經台南縣消防局勘查結果，研判：「起火處至少有兩處，分別為
    客廳酒櫃後方彈簧床及客廳前窗台上」、「經排除物品自燃、電器用品使用不當
    及電路系統異常致引起火災的可能性，起火原因以外來火源致引起火災的可能性
    較大」，有該局火災現場勘查紀錄在卷足憑，又告訴人曾於火災現場發現的不明
    彈頭一個及不明彈藥片二片，經提出送請內政部警政署刑事警察局鑑定結果，認
    不明彈頭一個係小型信號彈內部之裝藥管，不明彈片二片係德製ＮＩＣＯ牌信號
    彈發射器專用之小型信號彈前端之塞子，用以固定小型信號彈內部裝藥管，有內
    政部警政署刑事警察局八十九年六月二十二日刑偵五字第七九○三三號鑑驗通知
    書在卷可參。而被告另案曾犯槍砲彈藥刀械管制條例罪（業經原審八十九年度訴
    字第一○五○號判決有罪），於八十九年五月一日被扣押信號槍二支、信號槍轉
    輪六個、信號彈一枚、信號彈彈殼四十七個，經鑑定認被告所持有之信號槍二支
    係德製ＮＩＣＯ牌信號彈發射器，信號彈一枚係ＮＩＣＯ牌信號彈發射器專用之
    小型白焰信號彈，信號槍轉輪六個、信號彈彈殼四十七個均係ＮＩＣＯ牌信號彈
    發射器專用之零件，有內政部警政署刑事警察局八十九年六月二十二日刑偵五字
    第七九○三四鑑驗通知書影本乙份附卷可稽，該案被告於八十九年五月一日被扣
    押之信號槍、彈等物，核與本件告訴人於火災現場所發現之彈頭、彈殼，製造廠
    牌、款式均屬相符，足可推知告訴人前揭住處之火災，係被告連續發射二顆信號
    彈的方式縱火引起無疑，被告辯稱：無放火等語，不足採信。
(二)被告雖於原審辯稱：其於四月二十六日晚間十二時許即回家睡覺，有鄰居可證，
    然本件台南縣警察局新營分局於刑事案件報告書中稱：「經實地查訪，被告所稱
    鄰居均不願出面作證及稱不知道」，被告所指之鄰居曾天爵經檢察官傳訊到庭，
    則證稱：「已記不清楚四月二十六日晚間十一時許回家時，是否有看到被告的車
    」，無法證明被告案發時在家不在現場。且台南縣警察局新營分局三民路派出所
    警員徐慶裕於原審審理時證稱：「當夜三點多有去被告住處，請他開門，但沒有
    人應，告訴人乙○○有帶我們去摸他的汽車的引擎蓋，是熱的」等語，衡諸常情
    ，如被告所述於四月二十六日夜間十二時許停車回家睡覺，距警員至其住處觸摸
    汽車引擎蓋的時間（四月二十七日凌晨三時許），已有三個小時，其汽車引擎蓋
    應已冷卻，絕非溫熱，是被告此部分所辯，顯係卸責之詞，委不足採。
(四)被告選擇於凌晨二時三十分許對告訴人前揭住處出入口即一樓客廳縱火，由於行
    為時間正值半夜眾人熟睡之時、縱火地點係前揭住處出入之必經要道，足徵被告
    行為時主觀上雖不知屋內有多少人，然具有欲置屋內之人於死地，亦在所不惜之
    概括殺人故意甚明。綜上所述，本件事證已臻明確，被告所辯無非卸責之詞，洵
    不足採。被告犯行堪以認定。
三、核被告放火燒燬現供人使用之住宅，所為係犯刑法第一百七十三條第一項之放火
    罪；其以上開方法殺人未遂，所為係犯刑法第二百七十一條第一項、第二項之殺
    人未遂罪；又以加害他人生命、財產之事，恐嚇他人，致生危害於安全，所為係
    犯刑法第三百零五條之恐嚇安全罪。被告以單一放火之犯意，在前揭現有人所在
    之住宅外，接續擊發二顆信號彈，係一行為之數動作。以一個放火行為遂行殺人
    之目的，放火罪與殺人未遂罪二罪間有方法結果之關係，為牽連犯，應從一重按
    殺人未遂罪處斷。被告先後二次恐嚇行為，時間緊接，所犯構成要件亦復相同，
    顯係基於概括犯意反覆為之，為連續犯，依法應加重其刑。本件被告所犯上開殺
    人未遂罪與恐嚇安全罪二罪間，犯意個別，行為互殊，應分論併罰。被告曾因竊
    盜罪，經原審判處有期徒刑二年九月確定，於八十八年七月二十七日執行完畢，
    有臺灣高等法院被告全國前案紀錄表可按，五年內再犯有期徒刑以上之罪，為累
    犯，應依刑法第四十七條規定加重其刑，恐嚇罪部分遞加重其刑。又被告著手於
    殺人行為之實施而不遂，為未遂犯，得依刑法第二十六條前段規定減輕其刑。前
    開罪名加重部分並依刑法第七十一條第一項規定先加後減之（殺人未遂罪，其法
    定本刑為死刑、無期徒刑部分，依法不得加重其刑）。原審以被告罪證明確，因
    予論罪科刑，固非無見；惟查(一)被告所犯放火罪與殺人未遂罪二罪間，原判決竟
    認係想像競合犯關係，洵有未洽。(二)被告所犯殺人未遂罪部分，有加重及減輕，
    依刑法第七十一條第一項規定先加後減之，其法定本刑為死刑、無期徒刑部分，
    依法不得加重其刑，原判決亦予加重，亦有未妥。(三)被告於另案扣押之信號槍一
    把，無證據可證明係被告於本件供犯罪所用之物，原判決併予宣告沒收，亦有疏
    略。被告上訴意旨，否認犯罪，雖無足取。但原判決既有可議，自應由本院撤銷
    改判之。爰審酌被告曾犯麻醉藥品管理條例、竊盜等前科，素行不良，因與女友
    感情糾紛，竟牽怒其家人，而欲對女友家人恐嚇及放火殺人、犯罪手段凶殘、縱
    火地點四周建物密集、犯後一概否認犯行態度不佳等一切情狀，就恐嚇安全部分
    量處有期徒刑六月，殺人未遂部分量處有期徒刑八年，並定應執行刑為有期徒刑
    八年三月。
四、據上論斷，應依刑事訴訟法第三百六十九條第一項前段、第三百六十四條、第二
    百九十九條第一項前段，刑法第五十六條、第二百七十一條第一項、第二項、第
    一百七十三條第一項、第三百零五條、第二十六條前段、第五十五條、第四十七
    條、第五十一條第五款，罰金罰鍰提高標準條例第一條前段，判決如主文。
本案經檢察官林炎昇到庭執行職務。
中  華  民  國      九  十      年        三        月      三  十      日
                                臺灣高等法院臺南分院刑事第五庭
                                    審判長法官  茆    臺    雲
                                          法官  李    文    福
                                          法官  蔡    長    林
右正本證明與原本無異。
殺人未遂罪部分，如不服本判決，應於判決送達後十日內向本院提出上訴狀，其未敘
述理由者並應於提出上訴狀後十日內向本院補提理由書（應附繕本）。
恐嚇安全罪部分，不得上訴。
                                    法院書記官  李    培    薇
中  華  民  國      九  十      年        四        月        二        日
附錄本案論罪科刑法條：
刑法第二百七十一條：
  殺人者，處死刑、無期徒刑或十年以上有期徒刑。
  前項之未遂犯罰之。
  預備犯第一項之罪者，處二年以下有期徒刑。
刑法第三百零五條：
  以加害生命、身體、自由、名譽、財產之事，恐嚇他人致生危害於安全者，處二年
  以下有期徒刑、拘役或三百元以下罰金。
刑法第一百七十三條第一項：
  放火燒燬現供人使用之住宅或現有人所在之建築物、礦坑、火車、電車或其他供水
  、陸、空公眾運輸之舟、車、航空機者，處無期徒刑或七年以上有期徒刑。


司法院資訊處製作；財團法人民間司法改革基金會備份。
